ACORDAO-COMPLETO-2391793

ACÓRDÃO 4385/2020 ATA 11/2020 - SEGUNDA CÂMARA

VISTOS, relatados e discutidos estes autos dos Embargos de Declaração opostos pela Sra. Lucicleide Xavier Ferreira dos Santos contra o Acórdão 12277/2019-TCU-Segunda Câmara.     
ACORDAM os Ministros do Tribunal de Contas da União, reunidos em sessão da Segunda Câmara, ante as razões expostas pelo Relator, em:
9.1. com fundamento nos arts. 32, inciso II, e 34 da Lei 8.443/1992, conhecer dos Embargos de Declaração opostos pela Sra. Lucicleide Xavier Ferreira dos Santos, para, no mérito, dar-lhes provimento;
9.2. dar a seguinte redação ao subitem 9.1 do Acórdão 12277/2019-TCU-Segunda Câmara: 
"9.1. rejeitar as alegações de defesa da Sra. Lucicleide Xavier Ferreira dos Santos e fixar novo e improrrogável prazo de 15 (quinze) dias, a contar da notificação, para que a aludida responsável comprove o recolhimento, ao Tesouro Nacional, das quantias abaixo discriminadas, atualizadas monetariamente a partir das respectivas datas até a efetiva quitação, na forma da legislação em vigor:
	Data 
	Valor (R$) 

	03/05/2011
	 1.524,20

	04/05/2011
	 4.840,00

	01/06/2011
	 1.760,00

	02/06/2011
	 3.520,00

	03/06/2011
	 880,00

	06/06/2011
	 880,00

	28/06/2011
	 5.940,00

	15/07/2011
	 880,00

	18/07/2011
	 3.960,00

	21/07/2011
	 880,00

	08/08/2011
	 880,00

	09/08/2011
	 1.980,00

	10/08/2011
	 3.080,00

	26/08/2011
	 2.420,00

	29/08/2011
	 880,00

	02/09/2011
	 660,00

	05/09/2011
	 880,00

	15/09/2011
	 660,00

	19/09/2011
	 1.760,00

	21/09/2011
	 2.420,00

	26/09/2011
	 660,00

	19/10/2011
	 1.760,00

	18/11/2011
	 1.760,00

	07/12/2011
	 2.420,00

	16/12/2011
	 1.760,00

	20/12/2011
	 660,00

	29/12/2011
	 880,00

	04/01/2012
	 1.980,00

	05/01/2012
	 1.980,00

	02/02/2012
	 2.860,00"

9.3. encaminhar cópia deste Acórdão à embargante.

Embargos de Declaração opostos contra o Acórdão 12.277/2019  Segunda Câmara.

Segunda Câmara

Município de Sertânia/PE.

3. Embargante: Lucicleide Xavier Ferreira dos Santos (XXX.129.024-XX).

13.1. Ministros presentes: Ana Arraes (Presidente), Augusto Nardes, Aroldo Cedraz e Raimundo Carreiro.
13.2. Ministros-Substitutos presentes: Marcos Bemquerer Costa (Relator) e André Luís de Carvalho.

ACORDAO-COMPLETO-2532473

Acórdão 3074/2022 - Segunda Câmara

ACORDAO-COMPLETO-2466308

Acórdão 7967/2021 - Segunda Câmara

ACORDAO-COMPLETO-2421828

Acórdão de Relação 8609/2020 - Segunda Câmara

Acórdão de Relação

MARCOS BEMQUERER

Ministro-Substituto Marcos Bemquerer Costa.

Cuida-se de Embargos de Declaração opostos pela Sra. Lucicleide Xavier Ferreira dos Santos contra o Acórdão 12277/2019-TCU-Segunda Câmara (peça 40) .
2.	Aquele decisum, no que tange ao deslinde deste feito, rejeitou as alegações de defesa da responsável e fixou-lhe novo e improrrogável prazo para recolhimento de débito em valor histórico da ordem de R$ 70 mil. 
3.	Nesta etapa, a embargante aponta a existência de omissão no Acórdão guerreado, motivo pelo qual requer, verbis: 
"que sejam os presentes embargos recebidos e providos, sendo sanada a omissão com a [consequente] exclusão dos 16 (dezesseis) cheques fraudulentos que totalizam o valor de R$ 12.980,00 (doze mil, oitocentos reais) , das quantias a serem devolvidas relacionados no item 9.1 do ACÓRDÃO Nº 12277/2019 - TCU - 2ª [Câmara], já que a embargante não foi responsável pela referida despesa."
	É o Relatório.

Napoleão Manoel Filho (OAB/PE 20.238) e Nara dos Anjos Gomes (OAB/DF 49.552).

Não atuou.

EMBARGOS DE DECLARAÇÃO. NECESSIDADE DE CORREÇÃO NO VALOR DO DÉBITO. CONHECIMENTO. PROVIMENTO. CIÊNCIA À EMBARGANTE.

TOMADA DE CONTAS ESPECIAL (TCE)

não atuou.

Em exame os Embargos de Declaração opostos pela Sra. Lucicleide Xavier Ferreira dos Santos contra o Acórdão 12277/2019-TCU-Segunda Câmara (peça 40) . 
2.	Mencionado decisum, no que tange ao deslinde deste feito, rejeitou as alegações de defesa da responsável e fixou-lhe novo e improrrogável prazo para recolhimento de débito em valor histórico da ordem de R$ 70 mil. 
3.	Nesta etapa, a embargante aponta a existência de omissão no Acórdão guerreado, consubstanciada, em síntese, no fato de ter-lhe sido imputada parcela de débito correspondente a 16 (dezesseis) cheques que não teria assinado, pois, no interregno em que tais cártulas foram emitidas, o vice-Prefeito estava à frente do Executivo Municipal, tendo, portanto, subscrito-as. 
4.	Inicialmente, cabe esclarecer que os presentes Embargos de Declaração podem ser conhecidos, porquanto opostos de forma tempestiva e em consonância com os preceitos normativos cabíveis à espécie, insculpidos no art. 287 do Regimento Interno do TCU.
5.	Em rápida passagem, rememoro que este processo cuidou de Tomada de Contas Especial instaurada pelo então Ministério do Desenvolvimento Social e Agrário - MDS, atual Secretaria Especial do Desenvolvimento Social, vinculada ao Ministério da Cidadania, em desfavor da Sra. Lucicleide Xavier Ferreira dos Santos, Prefeita de Sertânia/PE no período de 2009/2012, em razão da impugnação parcial de despesas do Convênio 168/2009 - Siconv 706990. Tal ajuste, celebrado entre aquela municipalidade e o MDS, teve por objeto a construção de cisternas de placas para armazenamento de água de chuva. 
6.	A ex-Prefeita teve suas alegações de defesa rejeitadas pelo fato de, na qualidade de ordenadora de despesas, não ter adotado cuidados mínimos necessários à percepção de que havia um esquema de emissão fraudulenta de cheques.
7.	A fraude se dava mediante o empenho de despesas em favor de pessoas estranhas ao rol de prestadores de serviços e consequente emissão de cheques em prol de tais beneficiários, que eram assinados por ela de boa-fé, "por que induzida ao erro pensava que já tinha conferido e autorizado toda a listagem dos beneficiários dos serviços executados" (peça 13, p. 2) .
8.	Nesta etapa processual, a embargante faz prova de que, do débito a ela imputado, há necessidade de decotar o montante referente a 16 cheques que, efetivamente, não foram assinados pela ex-prefeita.
9.	No período de 10/3 a 27/3/2011, a ex-alcaide esteve afastada da Prefeitura por motivo de saúde (peça 40, fls. 11/13) . 
10.	Nesse interregno, dezesseis cártulas nos valores, respectivamente, de R$ 660,00 (ch. 170812) , R$ 880,00 (ch. 107814) , R$ 880,00 (ch. 170815) , R$ 660,00 (ch. 170825) , R$ 660,00 (ch. 170826) , R$ 880,00 (ch. 170843) , R$ 880,00 (ch. 170845) , R$ 660,00 (ch. 170848) , R$ 880,00 (ch. 170849) , R$ 880,00 (ch. 170856) , R$ 660,00 (ch. 170881) , R$ 880,00 (ch. 170862) , R$ 880,00 (ch. 170873) , R$ 1.100,00 (ch. 170874) , R$ 880,00 (ch. 170875) e R$ 660,00 (ch. 170871) , foram assinadas pelo então vice-Prefeito (peça 40, fls. 14/30) .
11.	A soma dos valores acima descritos perfaz o total de R$ 12.980,00 e, tendo em vista que se refere a cheques emitidos nas primeiras datas do débito que fora imputado à embargante, decotar-se-á tal quantum daquelas parcelas.   
12.	À guisa de conclusão, cumpre conhecer dos presentes Embargos de Declaração, para, no mérito, dar-lhes provimento de modo a efetuar a correção evidenciada nesta Proposta de Deliberação. 
	Com essas considerações, manifesto-me por que seja adotado o Acórdão que ora submeto a este colegiado.  
T.C.U., Sala das Sessões, em 23 de abril de 2020.
MARCOS BEMQUERER COSTA
Relator